臺灣宜蘭地方法院民事簡易判決
111年度宜簡字第87號
原      告  趙素卿  

被      告  王杏蘭  
上列當事人間因請求確認本票債權不存在事件，本院於民國111
年4月19日言詞辯論終結，判決如下：
    主  文
一、確認被告就本院111年度司票字第44號民事裁定，對原告名
    義於民國110年10月8日共同簽發如附表所示之本票金額新臺
    幣300萬元，及自民國110年10月13日起至清償日止，按週年
    利率百分之6計算之利息之本票債權均不存在。
二、訴訟費用由被告負擔。
    事實及理由
壹、程序方面
一、按確認法律關係之訴，非原告有即受確認判決之法律上利益
    者，不得提起，民事訴訟法第247條第1項前段定有明文。而
    所謂即受確認判決之法律上利益，係指因法律關係之存否不
    明確，致原告在私法上之地位有受侵害之危險，而此項危險
    ，得以對於被告之確認判決予以除去之者而言，最高法院著
    有42年臺上字第1031號民事判例，可資參照。本件被告持如
    附表所示之本票（下稱：「系爭本票」）向本院聲請裁定強
    制執行，業經本院以111年度司票字第44號民事裁定准予強
    制執行在案。就原告而言，系爭本票債務在未經確定判決確
    認其不存在前，仍有隨時受強制執行之危險，此等危險必須
    以確認判決方得除去，是原告提起本件確認之訴，即有受確
    認判決之法律上利益，合先敘明。
二、本件為民事訴訟法第406條第1項第3款「因票據發生爭執」
    之案件，依同法第403條第1項規定，並非強制調解事件。　
貳、實體方面
一、原告主張：被告持有以原告與訴外人朱誠君為共同發票人之
    系爭本票。惟系爭本票並非原告所簽發，與被告雖曾見過面
    ，但無任何交情或往來，系爭本票係由被告與朱誠君共同偽
    造或其中一人偽造，爰依法提起本件訴訟。並聲明：確認被
    告就本院111年度司票字第44號民事裁定，對原告於民國（
    下同）110年10月8日共同簽發之本票金額新臺幣300萬元，
    及自110年10月13日(起訴狀聲明誤載為111年10月13日)起至
    清償日止，按週年利率百分之6計算之利息之本票債權不存
    在（見本案卷第9頁）。
二、被告則以：當初朱誠君將系爭本票交付給伊上面就有簽名，
    伊就聲請本票裁定，不知道是不是原告簽發。並聲明：原告
    之訴駁回。
三、按「原審以本票是否發票人所作成，應由執票人負證明之責
    ，被上訴人既主張系爭本票係偽造，對上訴人（即執票人）
    提起確認本票債權不存在之訴，即應由上訴人就系爭本票為
    真正之事實，先負舉證責任。上訴人既未能舉證證明系爭本
    票係屬真正，自應認被上訴人主張系爭本票非其所簽發為可
    信，因而將第一審所為被上訴人敗訴之判決廢棄，改判如其
    所聲明，經核並無適用法規顯有錯誤之情形」（最高法院86
    年度臺簡上字第4號民事裁定）。查原告主張系爭本票並非
    其所簽發等語，為被告所不爭執（見本案卷第32頁），故被
    告並未主張並舉證系爭本票係由原告所簽發者，從而原告提
    起本件消極確認之訴，為有理由，應予准許。　　
四、結論：本件原告之訴有理由，爰判決如主文第1項所示。
五、本件事證已臻明確，兩造其餘攻擊防禦方法及證據資料，核
    與本件判決結果不生影響，毋庸一一論述，併予敘明。
六、訴訟費用負擔之依據：民事訴訟法第78條。
中　　華　　民　　國　　111   　年　　5　　月　　3　　日
                  宜蘭簡易庭  法  官 伍偉華
以上正本係照原本作成。
如對本判決上訴，須於判決送達後二十日之不變期間內，向本院
提出上訴狀（應附繕本）。
如委任律師提起上訴者，應一併繳納上訴審裁判費。
中　　華　　民　　國　　111 　年　　5 　　月　　3 　　日
                               書記官 邱信璋
附表：
編號 發票人名義    發票日   （民國） 票面金額 （新臺幣）   票號 到期日 1 趙素卿 朱誠君 110年10月8日  300萬元 CH901136